臺灣臺中地方法院刑事判決　　　　　　　　　　　　九十一年度交易字第一二一號
　　公　訴　人　臺灣臺中地方法院檢察署檢察官
　　被　　　告　乙○○
　　選任辯護人　江銘栗
右列被告因過失傷害案件，經檢察官提起公訴（九十年度偵字第一七一七五號），本
院判決如左：
    主  文
乙○○因過失傷害人致重傷，處有期徒刑柒月。
    事  實
一、乙○○於民國九十年二月二十六日下午五時四十五分許，駕駛車牌號碼ＯＲ—六
    六０三號自用小客車，沿臺中縣石岡鄉○○路由西往東方向行駛，途經明德路一
    九五號之金星加油站前，欲右轉進入該加油站加油時，本應注意變換車道時，應
    讓直行車先行，並注意安全距離；行經加油站之公共場所出、入口應減速慢行，
    作隨時停車之準備；汽車行駛時，駕駛人應注意車前狀況及兩車併行之間隔，並
    隨時採取必要之安全措施。而依當時天候晴、路面乾燥、無缺陷及無障礙物，且
    視距良好，又無不能注意之情事，竟疏未注意上開規定，即貿然右轉，適同向有
    丙○○無照駕駛車牌號碼ＧＶ八—四七０號重型機車自右後方沿慢車道直行，亦
    疏未注意車前狀況，並隨時採取必要之安全措施；行經加油站之公共場所出入口
    應減速慢行，作隨時停車之準備，因而閃避不及而擦撞乙○○所駕駛自用小客車
    之右前角，並進而滑行撞上停於上開加油站前由丁○○所駕駛車牌號碼ＬＳ—八
    一五二號自小客貨車左後方之保險桿，致丙○○受有頭部外傷、多處腦內失血、
    肺炎、臉部裂傷及右肩與雙腿擦傷之傷害，經送往中山醫學大學附設醫院治療後
    ，仍有創傷性腦傷併雙側偏癱及失語症，而受有對其身體有重大難治之重傷害。
    嗣經加油站員工以電話報案，乙○○在現場等侯，而於員警未知其犯罪前，即向
    至現場處理之臺中縣警察局東勢分局石岡分駐所員警甲○○自承為肇事者並接受
    裁判而自首其犯行。
二、案經丙○○訴由臺中縣警察局東勢分局報請臺灣臺中地方法院檢察署檢察官偵查
    起訴。
    理  由
一、訊據被告乙○○固坦承有於右揭時地駕車與告訴人丙○○發生碰撞之事實，惟矢
    口否認有何過失傷害犯行，辯稱：伊當時要右轉進入加油站內加油，等待了大約
    數十秒左右，才被告訴人丙○○撞到的云云。辯護人為被告辯護稱：本件車禍發
    生地點係在柏油馬路外，非屬道路，且被告車輛僅有一處撞擊之凹痕，並無擦撞
    之痕跡，被告車輛是處於停止狀態，肇事原因乃告訴人無照駕駛及超速所致云云
    。惟查：
（一）本件車禍係被告之自用小客車右前角與告訴人機車左前邊擦撞，致被告汽車右
      前角葉子板、方向燈、後視鏡有受損情形，告訴人所騎乘之機車則因撞到後，
      後輪騰空滑行撞到證人丁○○之後左保險桿，致機車車頭毀損，證人丁○○之
      自小客貨車左後側受損，有卷附交通事故調查報告表、道路交通處理登記簿各
      一件及及現場照片五張為憑，並經被告、告訴人、證人丁○○於警訊時陳述甚
      明，互核相符。另被告於警詢時自承：伊當時已行駛於慢車道要進入加油站，
      看後視鏡沒有其他車輛而欲轉彎進入時，不知何因被告訴人所騎乘之前揭機車
      撞上，伊之汽車才煞車停住等語，於偵查中則陳稱：「我是近乎靜止狀態被撞
      上的」等語；現場目擊證人丁○○於警詢時證稱：「‧‧‧當時我正向左看有
      無來車時，發現乙○○的自小客車和丙○○的重機（車）幾乎同一個方向行駛
      ，該機車已達到自小客車的右後門位置。那時乙○○的自小客車已經準備右轉
      進入加油站，丙○○的重機（車）騎很快，該機車有採取閃避的動作‧‧‧」
      、「乙○○的自小客車有踩剎車，車速看來不快，但是該自小客車已經有右轉
      的動作‧‧‧」等語；是依二車撞擊點、撞擊後之停放位置、車損狀況綜合研
      判，足證被告是於前開時地駕車欲右轉進入金星加油站時，因疏未注意同向右
      後方有告訴人騎乘機車沿慢車道駛至，即貿然右轉，使告訴人閃避防範不及以
      致肇事。被告於九十一年四月十日本院審理時，雖辯稱：伊車輛是處於停止狀
      態云云，且證人丁○○於九十一年五月十三日本院勘驗車禍現場時，證稱：被
      告已有停車加油，且被告停了十幾秒，就被撞到了等語，然查本案車禍肇事撞
      擊點係在人行道延伸處之位置，業經被告陳明，並經本院現場履勘屬實，被告
      之自用小客車停放之地點係橫跨在人行道延伸處與慢車道間，並非加油站加油
      處附近，而車禍發生當時要進入加油站之人車並不多，尚無壅塞大排長龍之情
      形，為被告供承在卷（見偵卷第卅六頁），被告車輛要無理由停止橫置於人行
      道延伸處與慢車道間，況依被告所言當時是要自慢車道進入加油站內加油，依
      經驗法則，被告應是進行中右轉駛入加油站內，復經本院審酌被告及證人丁○○於警訊及偵查中所述：當時自用小客車速度不快，是正在右轉進入加油站時
      與機車發生擦撞等語，顯然被告當時係於車輛行進中，而非靜止狀態，被告所
      辯及證人於本院勘驗時所述被告車輛是靜止狀態云云，並不可採。末按「道路
      」：指公路、街道、巷衖、廣場、騎樓、走廊或其他供公眾通行之地方，道路
      交通安全處罰條例第三條第一項定有明文。本案車禍撞擊地點係在人行道延伸
      處，為金星加油站出入口，係上揭規定供公眾通行之地方，自屬道路。是辯護
      人所辯：車禍發生地點非屬道路云云，尚難採信。
（二）告訴人受有頭部外傷、多處腦內失血、肺炎、臉部裂傷及右肩與雙腿擦傷之傷
      害等情，有臺中縣大甲鎮光田醫院出具之診斷證明書在卷可按，其復經送往中
      山醫學大學附設醫院治療後，仍有創傷性腦傷併雙側偏癱及語言功能障礙，經
      一年之復健治療，目前左側肢體功能有明顯進步，但右側肢體及語言功能仍明
      顯受損，走路需柺杖及他人扶持，步態不正常，無法快走、久站，易失去平衡
      ，日常生活包括穿衣洗澡大小便仍需人協助，而餵食依賴左手使用湯匙，無法
      使用筷子，語言方面，仍然有明顯構音異常，講話非常不流暢，與人溝通有明
      顯困難。將來持續復健治療也許有些微進步，但無法恢復正常，應已達刑法所
      稱之重傷程度等情，業據中山大學附設醫院函覆本院屬實，有該醫院九十一年
      五月八日中山醫（九一）川智法字第九一○三八二號函在卷可稽，是告訴人前
      開難治之傷害，自屬對其身體重大難治之重傷害，而已該當於刑法第十條第四
      項第六款所定其他於身體有重大難治傷害之重傷害構成要件。
（三）按汽車在快慢車道間變換車道時，應讓直行車先行，並注意安全距離；汽車行
      駛時，駕駛人應注意兩車併行之間隔，並隨時採取必要之安全措施，道路交通
      安全規則第九十七條第五項、第九十四條第三項分別定有明文。被告駕車自應
      注意上述道路交通安全規定，且依當時路狀，又無不能注意之情形，竟疏不注
      意為之，以致肇事，致人受重傷，被告應有過失。況本件經送請臺灣省臺中縣
      區車輛行車事故鑑定委員會鑑定結果，認定：「乙○○駕駛自小客車路右轉未
      讓右方慢車道直行之機車先行，為肇事原因」，另再送請台灣省車輛行車事故
      覆議鑑定委員會覆議結果，亦認「被告駕駛自用小客車，行經加油站出入口右
      轉，未讓右方慢車道直行之機車先行，為肇事主因」，有臺灣省臺中縣區車輛
      行車事故鑑定委員會九十年十二月二十七日中縣鑑字第九○○六八三號鑑定意
      見書及台灣省車輛行車事故覆議鑑定委員會九十一年七月十六日府覆議字第九
      一一一四九號函所附之覆議意見書各一紙在卷足憑，益證被告之行為確有過失
      ，被告所辯自無可採。再告訴人騎乘機車行經上開地點，亦疏未注意車前狀況
      ，並隨時採取必要之安全措施；行經加油站之公共場所出入口應減速慢行，作
      隨時停車之準備，亦與有過失，惟按刑法上所謂之「過失」，係指行為人雖非
      故意，但按其情節應注意，並能注意，而不注意者而言，被害人雖與有過失，
      仍無法減免行為人在不超越社會相當性之範圍應有之注意義務，且刑事責任係
      對於反社會行為所加之公之制裁，不若民事責任係專以填補損害為目的，因此
      並無允許依過失相抵之理論，而消長已發生之刑事責任之餘地，是本案被告不
      能解免其過失行為之責。又告訴人因車禍於身體有重大難治傷害之重傷，有中
      山大學附設醫院診斷證明書二紙在卷可考，該重傷害與被告之過失行為間自有
      相當因果關係。本案被告過失傷害告訴人致重傷之行為，事證明確，其犯行洵
      堪認定。另被告請求再送鑑定肇事責任及調取被害人之醫療紀錄證明其有酒醉
      駕車，本院依道路交通事故調查表所紀載：駕駛人飲酒情形為「６」（未飲酒
      ），及本件被告之肇事責任已明，故認均無再予調查之必要，附此敘明。
二、核被告所為，係犯刑法第二百八十四條第一項後段之過失傷害致重傷罪。被告於
    肇事後，犯罪未發覺前，主動向處理現場之警員甲○○坦承肇事並接受裁判，業
    據證人甲○○到庭證述屬實，應依刑法第六十二條前段之規定減輕其刑。爰審酌
    被告過失情節不輕，告訴人所受之重傷害程度，肇事後雖與被害人於九十一年五
    月廿一日達成民事和解，除強制險外願賠償被害人新台幣一百二十萬元，惟並未
    依約履行，被告且當庭表示確定無法履行及其無犯罪紀錄，素行良好，有卷附臺
    灣高等法院被告全國前案紀錄表可稽等一切情狀，量處如主文所示之刑，以示懲
    儆。
據上論斷，應依刑事訴訟法第二百九十九條第一項前段，刑法第二百八十四條第一項
後段，第六十二條前段，罰金罰鍰提高標準條例第一條前段，判決如主文。
中      華      民      國      九十一      年    九    月六    日
                                台灣台中地方法院交通法庭
                                        法  官   王  靜  秋
右正本證明與原本無異。
如不服本判決，應於送達後十日內向本院提出上訴狀（須附繕本），上訴於台灣高等
法院台中分院。
                                        書記官
中      華      民      國      九十一      年    九    月      六    日
附錄論罪科刑法條
刑法第二百八十四條第一項：
因過失傷害人者，處六月以下有期徒刑、拘役或五百元以下罰金。致重傷者，處一年
以下有期徒刑、拘役或五百元以下罰金。
